臺灣板橋地方法院民事判決　八十九年度重訴字第二二八號
　　原　　　告　林夢姍
　　被　　　告　翔煒橡膠工業有限公司
　　法定代理人　甲○○
右當事人間請求返還借款事件，本院判決如左：
    主      文
原告之訴及假執行之聲請均駁回。
訴訟費用由原告負擔。
    事      實
甲、原告方面：
壹、聲明：
  一、被告應給付原告新臺幣（下同）六百萬元，及自起訴狀繕本送達之翌日即民國
      八十九年六月六日起至清償日止，按週年利率百分之五計算之利息。
  二、原告願供擔保，請准宣告假執行。
貳、陳述：
  一、緣原告於八十年九月間至八十一年五月間及八十三年三月間至八十八年六月間
      ，在被告公司擔任事務員之職務，平日與被告法定代理人甲○○關係良好，故
      於八十二年間，甲○○即以公司投資大陸市場需要資金為由，陸續向原告借款
      ，共計借得款項六百萬元，原告所貸予之款項部分係原告向親友黎麗華調借五
      十萬元、向余英德調借六十萬元、向鄭素雲調借五十九萬元，故原告向親友借
      得一百六十九萬元後，即陸續由原告或原告親友匯入被告帳戶，加上原告與原
      告父母之存款二百零五萬五千元，亦匯入被告帳戶，共計匯入被告帳入為三百
      七十四萬五千元，其餘二百二十五萬五千元則係由原告與原告親友標會所得之
      會款直接交付現金予被告，以顯現對甲○○之充分信任。詎被告於約定清償日
      屆至後，拒不清償，原告履經催討，被告亦置之不理。為此依民法第四百八十
      條之規定，請求被告返還如聲明第一項所示之借款。
  二、雙方是有協議以三百萬元解決六百萬元之債務，但原告並未收到三百萬元，故
      被告仍應依原債務關係履行。原告確於切結書上親自簽名、蓋章，切結書係於
      八十八年七月底簽立的，被告在簽立切結書當天才簽發如附表所示系爭二十七
      紙支票，自八十八年八月起逐月開立，惟原告並未收到任何款項。
  三、於八十八年六月間，原告因欲離職，希望被告結清負債，被告先簽發票號ＢＥ
      0000000號、發票日八十八年六月十日、面額二百萬元、付款人彰化商
      業銀行三峽分行之支票一紙（以下簡稱系爭二百萬元支票），作為返還部分借
      款，惟支票發票日屆至，被告法定代理人甲○○表示週轉不靈，要求原告暫不
      軋票，待其存好錢再軋票，並一面與原告商討其餘六百萬元之償還方式，雙方
      初步達成協議由被告公司自八十八年八月起，每月償還十萬元，嗣後增加為每
      二十萬元，最後再增加為每月三十萬元，並按月簽發支票予原告，共計簽發總
      面額六百萬元之支票二十七紙（以下簡稱系爭二十七紙支票）予原告。系爭二
      十七紙支票上金額、日期均原告所填載，再由被告法定代理人蓋用支票印章，
      是被告在原告離職後簽發的。
  四、原告於取得系爭二十七紙支票後，於八十八年七月二日將其中八十八年份之如
      附表編號一至七所示支票七紙，於背書後，存入彰化商業銀行三峽分行原告名
      義帳戶內，該如附表編號一至七支票背面之背書有塗改過的部分，係原告所為
      無誤。原告另先前將系爭二百萬元支票存入銀行提示，惟因被告撤銷付款委託
      而於八十八年七月十三日退票。為此，原告持該系爭二百萬元支票委託訴外人
      陳鄭權律師追討，陳鄭權律師告知系爭二百萬元支票已遭退票，被告之其餘支
      票恐難兌現，故要求原告將所有支票交付給他，或可一併處理，原告遂於八十
      八年七月十三日向銀行領出如附表編號一至七所示支票七紙，並將全部系爭二
      十七紙支票送往訴外人陳鄭權律師影印，然從訴外人陳鄭權律師事務所攜支票
      二十八紙（包括面額為二百萬元之支票）返家後，不久發現票據全部遺失，原
      告至樹林柑園派出所及三峽分局備案，但遭拒絕，原告並將此遺失事實告知訴
      外人陳鄭權律師，陳鄭權律師建議再找警察備案。
  五、原告八十八年六月二十三日離職後，被告拒不給付按月攤還之支票，原告於八
      十八年六月底與母親林鄭阿雪同往被告公司與其法定代理人甲○○吵鬧，並要
      求一定要開票，被告法定代理人甲○○一再向原告母親林鄭阿雪保證返還誠意
      ，但宣稱因公司支票遺失，原告需簽立簽立同意書、切結書及簽收之支票明細
      表（即切結書附表），其方交付支票，故原告當場簽立切結書，被告始交付系
      爭二十七紙支票，故切結書實係於八十八年六月底簽立，前因記憶錯誤，以為
      係八十八年七月底，於此更正之。
  七、同意書與切結書是同一天簽。切結書僅載「翔煒公司願於今日支付」，但內容
      完全看不到被告已支付原告六百萬元及原告簽收之字句。
  八、被告主張六百萬之債務，已以三百萬元和解，且已將三百萬元交付原告委託之
      訴外人陳維鈞，然原告並未委託任何人向被告拿取，亦未曾同意六百萬元之債
      務以三百萬元解決，若真以三百萬元達成和解，則切結書上何需書立六百萬元
      ，實則切結書之真意，係被告若交付六百萬元，則原告交還系爭二十七紙支票
      ，茲被告既已承認債務，若無法舉證雙方確以三百萬元和解，且已將此三百萬
      元交付原告之代理人，並證明資金來源，則被告即應負返還責任。
  九、切結書係被告法定代理人甲○○擬草，空白處由原告填寫蓋章，是在樹林的工
      廠所為，當場只有兩造及原告母親在場，甲○○於交付原告系爭二十七紙支票
      之同時，要求原告簽署，絕非係原告擬草，並自行簽妥交予他人連同系爭二十
      七紙支票一併返還被告法定代理人甲○○。故切結書上雖記載「翔煒公司願於
      今日支付林素秋陸佰萬元，並收回上開支票，爾後雙方已無任何權利債務，亦
      不得互相追訴民刑責任」，但實際之事實，係原告誤認記載之內容乃指被告在
      清償六百萬元後，由原告返還六百萬元之系爭支票。否則，若被告主張為真實
      ，即返還支票時簽立切結書，則被告既主張支付三百萬元，則切結書上應記載
      支付三百萬元，何以記載支付六百萬元。
  十、原告遺失系爭二十七紙支票同時，另遺失被告簽立之面額為二百萬元之支票，
      而被告在經濟困窘下，何以有三百萬元現金可供清償債務，被告既從無舉證三
      百萬元之來源，亦未提出任何資金證明，以證其說，顯見被告主張已支付原告
      三百萬元實不足採信。
十一、原告除遺失系爭二十七紙支票外，另遺失系爭二百萬元支票，該二百萬元支票
      先前曾由原告聲請支付命令，惟因該支票遺失，而被告聲明異議，原告求償受
      阻。然於九十年一月十八日被告與原告簽立協議書，被告承認原告遺失支票之
      事實，並同意以一百七十萬元清償原告，故被告對原告遺失系爭支票及該二百
      萬元支票之事實已屬明知，否則其在原告遺失該二百萬元支票，且未為公示催
      告、除權判決之情況下，何需與原告協議，清償一百七十萬元，可見被告對真
      正事實，知悉甚詳，
十二、否認證人林瑞彬、曾潤賢證言。
十三、被告係拿支付員工薪資共二百萬元之支出款項以臨訟拼湊作為支付原告三百萬
      元之資金來源。被告公司支票存款帳戶截至八十八年八月九日止，該支票存款
      帳戶「借方」欄上數十筆支出款項均屬被告業務上之必要開銷，其中並無一項
      金額係供清償本件債款之用，且亦無一項金額係支付員工薪資一百萬三千四百
      七十三元。故被告之支票存款帳戶截至八十八年八月九日止，其內支出之金額
      權予本件無涉。職是，被告該支票存款帳戶於八十八年八月九日僅剩餘一百二
      十六萬多元，實無多餘款項可清償原告之借款。另關於被告所提之彰化商業銀
      行「匯入匯款通知書」，雖有訴外人西湖橡膠公司、堅達橡膠公司分別匯入款
      項至被告支票存款帳戶內，然該二筆匯款日期均在八十八年八月九日之後，故
      該兩筆匯款均與本件無涉。
參、證據：提出離職證明影本一件、匯款單影本六紙、支票影本二十七紙、台灣板橋
    地方法院八十九年度偵字第一一八六號不起訴處分書影本一件、九十年一月十八
    日協議書影本一件、翔煒公司八十六年二月之薪資發放名冊影本一件為證，並聲
    請訊問證人陳鄭權、林鄭阿雪、陳維鈞。
乙、被告方面：
壹、聲明：
  一、請求駁回原告之訴及其假執行之聲請。
  二、如受不利之判決，被告願供擔保請准免假執行。
貳、陳述：
  一、原告係在被告公司任職會計，於八十八年六月二十三日突然不告而別，未辦移
      交手續，擅自離職，涉有侵占嫌疑，被告於八十八年七月十二日以存證信函催
      告，限其五日內出面處理及說明，被告均置之不理。
  二、原告於離職前一天，即八十八年六月二十二日以公司週轉所需，向原告及其親
      友借款共計六百萬元為由，要求被告公司簽發支票二十七張給原告，總面額共
      計六百萬元作為償還，因原告並未交出所掌管之進出帳簿，更未交出支票票根
      及支票簿，致使被告無法跟原告逐筆對帳，疑點甚多，但原告執意要求先行簽
      發支票二十七紙給原告，故被告簽發支票二十七張（以下簡稱系爭二十七紙支
      票），雙方並立有同意書及簽收支票明細表。原告對該同意書之真正、簽名真
      正、印章之真正並不否認。
  三、本件債務業因被告清償而消滅─
  （一）原告收受系爭二十七紙支票後，於八十八年七月底，委託授權訴外人陳維鈞
        前後三次前來洽商債務解決問題，訴外人陳維鈞持有原告之二十七紙支票、
        切結書、支票明細表，訴外人陳維鈞所持有之系爭二十七紙支票經被告法定
        代理人甲○○確認無誤，且切結書上之原告簽字及印章，暨支票明細表上之
        原告簽名、印章均經核無誤後，嗣雙方同意以現金三百萬元解決，由被告收
        回系爭二十七紙支票，原告表示爾後雙方已無任何債務可言，雙方並立有切
        結書為證。且原告本人對於上開切結書、支票明細表上之簽名、蓋章均承認
        為真正。則原告既已受償完畢，系爭二十七紙支票亦由被告收回，本件借款
        債務，業因被告清償而消滅，原告自不得再向被告請求。
  （二）系爭二十七紙支票原本均在被告處，係因被告清償而取回，原告所稱已遺失
        云云，並不實在。且原告於取得系爭二十七紙支票後，曾將系爭二十七紙支
        票中之如附表編號一至七所示之七張支票存入其銀行帳戶中，因為要與被告
        達成和解時須返還系爭二十七紙支票，原告方從其銀行帳戶中領出如附表編
        號一至七所示之七張支票。
  （三）被告是有跟原告借款六百萬元，並簽發二十七紙支票，雙方已協議以三百萬
        元現金解決六百萬元之支票，於八十八年八月十日被告已交付三百萬元給原
        告，在交付現金之同時，並簽立有切結書，已全部清償完畢。故被告已將系
        爭二十七紙支票全部收回，如未清償，原告何以會將所持有系爭二十七紙支
        票交還被告。
  （四）原告之代理人陳維鈞既前後三次前來洽商換取現金三百萬元，並持有原告之
        系爭二十七紙支票、切結書、支票明細表，前來換取現金，陳維鈞持有之支
        票並經被告確認無誤，切結書之原告簽名及印章，及支票明細表上原告之簽
        名、印章均核無誤，從而完成支票換取現金之行為，茲原告對上開簽名、蓋
        章、支票及金額均承認為真實，事後空言主張支票遺失為由，而否認支票換
        現金之事實，顯無可採。
  四、原告主張支票遺失，但並未依法聲請公示催告，未辦理掛失止付，未聲請除權
      判決，如何能信其主張為真正，且證人陳鄭權係原告被訴侵占罪嫌在偵查中之
      辯護人，所言自屬偏袒原告，不足採信，且證人陳鄭權只替原告處理二百萬元
      支付命令之事，並未受理系爭二十七紙支票之事。
  五、系爭二十七紙支票是在八十八年六月初由原告填寫金額、發票日，交由被告法
      定代理人甲○○用印後，交付給原告，被告法定代理人甲○○當時總共簽發面
      額約八百多萬元之支票，除本件系爭二十七紙支票外，其餘支票均已兌現。被
      告法定代理人甲○○簽發前開支票時，原告尚未離職。因原告想要換取現金，
      經三次談判後，以三百萬元解決，三百萬元是簽切結書及返還支票同時給的。
      切結書是原告先簽名好後，委託訴外人陳維鈞到「度小月海產店」交給被告法
      定代理人甲○○，由證人即三重市民代表林瑞彬點清三百萬現金完畢後，交付
      現金予訴外人陳維鈞，訴外人陳維鈞並當場將系爭二十七紙支票交還被告法定
      代理人甲○○。
  六、同意書與切結書是同一天簽的，切結書上第二點已表明是由被告收回系爭二十
      七紙支票。
  七、原告離職後，經會計師查帳結果，被告發現原告有侵占被告公司一千六百八十
      萬餘元之犯行，而向台灣板橋地方法院檢察署提出告訴偵查中（八十九年度偵
      續字二一五號）。
  八、原告以前從未提及另紙面額二百萬元支票亦遺失，且原告還以該張二百萬元支
      票向鈞院聲請八十八年促字第三八四四九號支付命令，故原告不可能在八十八
      年與系爭二十七紙支票一起遺失。
  九、被告於八十八年八月十日交付現金三百萬元予原告之代理人陳維鈞收受。該三
      百萬元之來源為：(1)八十八年八月二日自被告彰化銀行三峽分行帳號提領現金
      五十萬元，(2)八十八年八月五日被告法定代理人之妻高寶猜參加之互助會，每
      會二萬元，會首蓮會員共二十二人，於八十八年八月五日以四千元得標，死會
      十七人，共三十四萬，活會二十四人，共三十八萬四千元，合計得標金額七十
      二萬四千元，(3)八十八年八月九日被告自彰化銀行三峽分行帳戶提領現金一百
      五十萬元，(4)八十八年八月九日被告法定代理人之妻高寶猜自台北商業銀行新
      莊分行提領現金三十萬元。以上共計三百零三萬四千元，其中三百萬元為八十
      八年八月十日用以支付原告。
  十、被告員工薪資一個月約一百萬元左右，非如原告所稱之二百萬元，所提八十六
      年二月份所發放員工薪資係包含年終獎金在內。被告八十八年八月份實收款項
      為壹仟四百五十三萬二千三百八十元，而應付薪資為一百萬三千四百七十三元
      ，應付帳款為八百零五萬八千五百九十三元，給付原告本件之三百萬元，計算
      八月份支出共一千二百零六萬二千零六十六元，尚有餘款二百四十七萬零三百
      十四元。足證被告於八十年八月間已清償原告三百萬元。
十一、原告所指「被告八十八年八月二日當月份總收入扣除總支出，尚有結餘一百二
      十六萬六千三百四十四元」乙節，原告殊不知當月份總支出已包含支出給原告
      之三百萬元在內。被告資金來源不止彰化銀行支票存款帳戶而已，原告指稱被
      告彰化銀行支票存款帳戶僅餘一百二十六萬元乙節，顯與事實不符。
參、證據：提出被告寄發予原告之存證信函影本二份、同意書及簽收支票明細各一件
    、切結書一份、收回之系爭支票二十七紙、票號ＢＥ0000000號面額二百
    萬元支票及退票理由單影本各一紙、被告彰化銀行三峽分行提款紀錄影本一件、
    互助會單影本及計算式各一件、高寶猜彰化銀行三峽分行提款紀錄影本一件、台
    北商業銀行新莊分行取款憑條影本一件、翔煒公司八十八年八、九月薪資清冊影
    本二件、翔煒公司八十八年八月份公司實收款項資料影本十五紙、翔煒公司八十
    八年八月份公司帳戶餘額資料影本二件、台北國際商業銀行提款明細表影本一件
    及取款憑條影本二紙為證，並聲請訊問證人林瑞彬、曾潤賢。
丙、本院依職權向系爭二十七紙支票之付款人彰化銀行三峽分行函查系爭二十七紙支
    票是否曾提示或聲請掛失止付，以及如附表編號一至七所示七張支票是否曾存入
    該銀行之原告林素秋帳戶內等事項，及調取本院九十年度易字第三九○四號被告
    林素秋詐欺案件全卷（含台灣板橋地方法院檢察署八十九年度偵字第一一八六號
    、八十九年度偵續字第二一五號案卷）。
    理      由
一、原告起訴主張：原告曾任職於被告公司，於任職期間，原告陸續以本人及向親友
    借得之款項借予被告，總計六百萬元，因原告於八十八年六月欲離職，故向被告
    索討六百萬元借款，被告遂開立系爭二十七紙支票以為支付，並要求原告簽立由
    被告法定代理人甲○○所事先草擬之同意書、切結書及支票明細表。原告於取得
    系爭二十七紙支票後，嗣因另紙被告為發票人、面額二百萬元支票於八十八年七
    月十三日退票，該紙二百萬元支票連同系爭二十七紙支票於八十八年七月底全部
    一起遺失，原告始與被告協議同意以三百萬元解決六百萬元債務，惟被告迄今仍
    未清償，爰依據民法四百八十條規定，請求被告返還六百萬元之借款等情。被告
    則以：原告任職被告公司期間，被告確實有向原告借款六百萬元，原告離職前，
    被告簽發系爭二十七紙支票以為還款，嗣原告交付系爭二十七紙支票予訴外人陳
    維鈞，授權委託訴外人陳維鈞前來與被告洽談解決債務問題，兩造同意以現金三
    百萬元解決六百萬元債務，並於八十八年八月十日由原告支付現金三百萬元予原
    告之代理人陳維鈞，陳維鈞於點清後亦當場將系爭二十七紙支票交還被告，並交
    付原告所簽字簽名蓋章之切結書、同意書及支票明細表。系爭二十七紙支票並非
    如原告所稱係遺失，本件債務業經被告清償完畢而消滅等語，資為抗辯。
二、按請求履行債務之訴，原告就其所主張債權發生原因之事實，固有舉證之責任，
    若被告自認此項事實而主張該債權已因清償而消滅，則清償之事實，應由被告負
    舉證之責任，此觀民事訴訟法第二百七十七條之規定自明（最高法院二十八年度
    上字第一九二０號著有判例可資參照）。查本件原告主張借款六百萬元予被告，
    被告簽發總面額為六百萬元之系爭二十七紙支票（詳如附表所示）交付用以清償
    該債務，嗣雙方協議以三百萬元解決六百萬元債務之事實，為被告所自認，原告
    該部分之主張，自堪信為真實。惟原告主張被告並未依約清償三百萬元，被告則
    抗辯三百萬元業已清償完畢。本件兩造爭執之要點厥在於被告是否業已清償原告
    三百萬元。經查：
（一）按依債務本旨，向債權人或其他有受領權人為清償，經其受領者，債之關係消
      滅。持有債權人簽名之收據者，視為有受領權人。民法第三百零九條第一項、
      第二項前段分別定有明文。次按依債務本旨向有受領權人為清償，經其受領者
      ，債之關係即歸消滅，最高法院二十三年上字第九一七號亦著有判例。又按，
      債權人已將債權證書交還者，依民法第三百二十五條第三項規定既推定債之關
      係消滅，若債權人主張債權證書之交還，並非由於債權消滅之故，則其就此事
      實應負舉證責任，不得仍命債務人就其債務已經清償之事實舉證（最高法院七
      十年度台上字第二八四八號判決意旨亦資參照）。
（二）依據被告所提出、為原告所承認親自簽名蓋章之切結書內容記載：「一、茲林
      素秋於民國八十三年三月一日任職翔煒橡膠工業有限公司會計，於民國八十八
      年六月二十三日離職，爾後與公司一切財務、貨款無關及翔煒橡膠工業有限公
      司所流失之彰化銀行三峽分行支票帳號0000000000支票共三十一張
      票號（詳如附表一）無關，如爾後以上支票如有經林素秋之手轉出及佔為己有
      ，願付一切責任，刑責及票面金額如數奉還及喪失抗辯權。二、翔煒公司向林
      素秋及其親友，因公司週轉所需借入之款項由公司簽發自己公司之支票共計有
      二十七張，金額共陸佰萬元正，支票明細如附表二，翔煒公司願於今日支付林
      素秋陸佰萬元正，並收回上開支票，爾後雙方已無任何權利債務，亦不得互相
      追訴任何民刑責任。三、上開事項恐口無憑，特立此據為憑。」，是依據該切
      結書第二點所示，系爭二十七紙支票顯然於兩造簽立該切結書之前，即由被告
      交付予原告，否則切結書第二點殊無載明被告願於簽立切結書之是日支付原告
      六百萬元，並收回系爭二十七紙支票，暨表明爾後雙方已無任何權利債務之理
      。是原告所稱係於簽立切結書、同意書及支票明細表之同時，始取得被告所簽
      發之系爭二十七紙支票云云，並非實在。
（三）兩造對於雙方和解以三百萬元解決原本六百萬元之債務乙節，均不爭執，已如
      前述，被告抗辯本件債務三百萬元業已清償完畢之事實，業據證人即三重市民
      代表林瑞彬、證人曾潤賢於本院到庭證述屬實，其中證人林瑞彬結證證稱：「
      我有看過切結書，因當初有調解三次，地點都是在餐廳。八十八年七月時，甲
      ○○找我說其公司支票在會計小姐那裡，要我幫忙調解取回，原告林素秋有請
      一個叫『小陳』（即陳維鈞，下同）的去找甲○○，甲○○叫我幫他談，第一
      次協調時，『小陳』拿二、三十張支票出來，我們約在三重的餐廳，甲○○在
      場稱支票為其開立，這次只是確認支票。第二次協調約於八十八年七月二十五
      、六日講價錢，在同一間餐廳，甲○○說要以二百萬解決，對方不同意，說三
      百萬才可以。當天甲○○、『小陳』和我在場。第三次約八月九、十日再協調
      ，當天有甲○○及其妻、還有曾潤賢、『小陳』和我在場，以三百萬達成和解
      ，支票當場全部交還甲○○，甲○○有交三百萬元現金給『小陳』，切結書是
      『小陳』帶來的，甲○○當場蓋章、簽名，但林素秋部分已先簽名蓋章好了，
      三百萬元有當場點清，由我轉手。我當時有把『小陳』的車號抄下來。．．．
      第三次亦在同一家餐廳，約下午三點時，三百萬是甲○○本人的，因為如以現
      金給付對方就同意金額折半，如仍為六百萬，則是另行開票解決。．．．『小
      陳』的車號是Ｖ六─六三二三號白色ＢＭＷ車。『小陳』的本名是陳維鈞，住
      址是．．．．（詳卷）。」等語藄詳，此有本院八十九年十月十八日言詞辯論
      筆錄在卷足稽。其次，證人曾潤賢亦證述：「我有看過切結書。在八十八年七
      月下旬，我是有聽甲○○提到公司會計侵占公司公款，他們要談和解，每一次
      協調我都知道，第三次我有在場，我看到甲○○夫妻，還有林瑞彬、『小陳』
      坐在同一桌在協調，我有看到他們在數錢、交錢，林瑞彬有告訴我他們以三百
      萬元和解。我有看到『小陳』有交給林瑞彬一疊支票，林瑞彬有清點。我有看
      到『小陳』是開白色ＢＭＷ車過來。．．．第三次協調日期約八十八年八月九
      、十日下午三點左右，地點在三重市○○路○段九號『度小月餐廳』。」等語
      在卷（見本院八十九年十月十八日言詞辯論筆錄），核與證人林瑞彬前開證述
      情節相符。依據證人林瑞彬之證言，訴外人陳維鈞確實持有系爭二十七紙支票
      原本，且於第三次協調時除持系爭二十七紙支票原本外，復持有原告所親自簽
      名蓋章之切結書、同意書及支票明細表前來洽談和解事宜，依據民法第三百零
      九條第二項前段之規定「持有債權人簽名之收據者，視為有受領權人」，訴外
      人陳維鈞既持有前開債權人（原告）所親自親銘蓋章之切結書、同意書、支票
      明細表原本，及系爭二十七紙支票原本，則訴外人陳維鈞即視為有受領權之人
      。原告自承與被告協議同意以三百萬元解決該六百萬元債務，而被告既已依據
      債之本旨，對該有受領權之訴外人陳維鈞清償現金三百萬元，經有受領權之陳
      維鈞受領，被告並因而取回系爭二十七紙支票及取得切結書、同意書、支票明
      細表，則依據民法第三百零九條第一項規定，被告對原告之本件債務業已因清
      償而消滅。
（四）至於原告雖主張系爭二十七紙支票連同系爭二百萬元支票業已一併遺失乙節，
      此非僅為被告所否認，且原告亦陳稱並未辦理系爭二十七紙支票之掛失止付手
      續。另經本院依職權向系爭二十七紙支票付款人彰化商業銀行三峽分行函查系
      爭二十七紙支票是否曾經執票人掛失止付之情，經該銀行函覆稱「系爭二十七
      紙支票均無提示或聲請掛失止付」，此有彰化商業銀行三峽分行九十年七月四
      日彰峽字第一二一四號函文一份在卷足證。查系爭二十七紙支票面額高達六百
      萬元，一般支票執票人如遺失支票，莫不儘速向付款銀行辦理該等票據之掛失
      止付手續，以確保自己之票據債權，避免無端遭受損失，然原告遺失系爭面額
      高達六百萬元之二十七紙支票，卻未向付款銀行辦理掛失止付手續或向法院辦
      理公示催告程序、聲請除權判決，以確保其票據債權，顯與常理相違。更何況
      為原告所親自簽名蓋章之切結書內容第二點已載明系爭二十七紙支票由被告收
      回之情，再者，被告亦於本院審理時兩度提出系爭二十七紙支票之原本以供本
      院查核（見本院八十九年九月二十七日及九十一年一月十日言詞辯論筆錄），
      表明係因清償而取回。綜上各點以觀，足認原告所稱系爭二十七紙支票已遺失
      云云，委無足取，被告抗辯因清償而取回系爭二十七紙支票等語，應堪採信。
      至於原告雖舉證人陳鄭權律師以證明系爭二十七紙支票遺失之情事，然證人陳
      鄭權律師於本院證稱：「我是原告聲請支付命令之撰狀人及刑事案件的辯護人
      ，並代寄律師函及存證信函。八十八年七月十五日原告來找我，我在七月十六
      日代原告聲請二百萬元的支付命令，後來原告告訴我還有被告簽發的二十七張
      支票，金額大概是六百萬元。八十八年八月四日原告有傳真一張切結書給我，
      是表示原告沒有持有被告之另外三十一張支票，原告曾經拿二十七張支票原本
      給我看，日期應該是在八十八年七月十六日以後，因為票載發票日尚未到期，
      原告是問我要如何處理，因為二百萬元是撤銷付款委託，而非拒絕往來，所以
      我告訴原告系爭二十七紙支票到期，被告還是有可能付款，我叫原告回去跟票
      主催討，所以我就沒有幫忙處理這幾張票。後來我有問過原告，原告說他票掉
      了，我忘記什麼時候，我叫原告回去再找找看。如果確定真的遺失，要去報案
      並去銀行辦理止付，再聲請公示催告及除權判決。」等語（見本院八十九年十
      二月四日言詞辯論筆錄），依據證人陳鄭權律師前開證言，其亦僅證述曾聽聞
      原告本人所告知系爭二十七紙支票遺失之情，此僅為傳聞證據，且證人陳鄭權
      律師亦表示無法確知係何時聽聞原告告知該遺失票據之事，況且，證人陳鄭權
      律師亦證稱曾告知原告如果系爭二十七紙支票果真遺失，應去報案向向付款銀
      行辦立掛失止付手續，然原告卻從未向付款銀行辦理掛失止付手續，又參諸原
      告所提出之兩造於九十年一月十八日簽立之協議書所示，協議書第一點載明原
      告所遺失之支票乃系爭二百萬元該張支票，系爭二十七紙支票並無亦一併遺失
      等情，顯見原告所稱系爭二十七紙支票遺失云云，並非實在。
（五）原告雖否認委託訴外人陳維鈞向被告拿取三百萬元，亦未曾同意六百萬元之債
      務以三百萬元解決，若真以三百萬元達成和解，則切結書上何需書立六百萬元
      云云。惟查，原告先承認兩造間確實有同意以六百萬元債務以三百萬元解決之
      事實（見本院八十九年九月四日言詞辯論筆錄），而自認之撤銷，除別有規定
      外，以自認人能證明與事實不符或經他造同意者，始得為之，民事訴訟法第二
      百七十九條第三項定有明文，原告既未舉證證明其上開自認有何與事實不符之
      情形，且他造亦未同意，原告自不得撤銷該自認。其次，原告聲請訊問證人陳
      維鈞，雖經本院兩次通知證人均未到庭，惟經本院依職權調取本院九十年度易
      字第三九○四號被告林素秋詐欺案件刑事卷全卷（含台灣板橋地方法院檢察署
      八十九年度偵字第一一八六號、八十九年度偵續字第二一五號案卷）查閱，訴
      外人陳維鈞於偵查中結證證稱：伊透過林政億介紹認識黎麗華，再由黎麗華介
      紹認識林素秋，伊與林政億一起幫林素秋向翔煒公司要錢，林素秋手上共有六
      百萬元的票，翔煒公司老闆就叫市民代表【註：指證人林瑞彬】到海產店跟伊
      談，伊表示要打折的話就現金還，分期就要全額還，過幾天市民代表打電話給
      伊稱翔煒公司老闆要去大陸投資，沒那麼多錢，願意還三百萬元，伊問林素秋
      ，林素秋同意，伊等就去翔煒公司位於樹林的工廠老闆那裡簽切結書，翔煒公
      司老闆及林素秋都有簽名，錢是在三重市民代表的海產店給的，林素秋在外面
      ，伊是拿現金三百萬元，伊拿到之後再拿給林素秋，林素秋在車上分九十萬元
      給伊及林政億等語綦詳（見卷附之上開八十九年度偵續字第二一五號案卷之九
      十年二月九日及同年七月二十六日偵查筆錄），另證人林政億亦結證證稱：黎
      麗華以前曾在桃園向伊借錢未還，後來伊在三峽找到黎麗華，黎麗華說林素秋
      有財務問題，問伊願不願意處理，伊就同意替林素秋處理，伊與陳維鈞所收到
      的錢有交給林素秋，林素秋在車上拿九十萬元給伊及陳維鈞等語於卷（見卷附
      之上開八十九年度偵續字第二一五號案卷之九十年二月九日及同年七月二十六
      日偵查筆錄），又證人黎麗華亦於偵查中證稱：伊有一客戶叫鄭阿雪，她說她
      女兒【指：原告林素秋】上班的翔煒公司缺錢，向伊調五十萬元，伊認識林政
      億，確實有跟林政億借款，林政億讓我延期清償債務，有一天伊對林政億說有
      一客戶有財務問題，他們雙方就在伊店裡認識等語在卷（見卷附之上開八十九
      年度偵續字第二一五號案卷九十年五月二十五日及同年七月二十六日偵查筆錄
      ）。依上所示，證人陳維鈞、林政億、黎麗華三人所為之證詞互核相符，且其
      中證人陳維鈞及林政億復明確證稱確實有受原告之委託代為處理原告與被告間
      之本件債務問題，兩造同意以三百萬元達成協議，且兩造亦均於切結書上簽名
      ，訴外人陳維鈞確有收取被告所交付之現金三百萬元，證詞均核與證人林瑞彬
      及曾潤賢之證述情節相一致，而訴外人陳維鈞所收取之現金三百萬元確實交付
      給原告林素秋，且原告並支付九十萬元予訴外人陳維鈞及林政億，亦據訴外人
      陳維鈞、林政億於偵查中證述明確。從而，被告抗辯本件債務業已清償完畢而
      消滅乙節，堪信為真正。原告主張被告並未清償云云，非足採信。
三、綜上各點所述，本件原告主張依據民法第四百八十條規定，請求被告返還借款六
    百萬元及自起訴狀繕本送達翌日（即八十九年六月六日）起至清償日止，按年息
    百分之五計算之利息，非有理由，應予駁回。
四、原告受敗訴判決，其假執行之聲請即失所依據，應併予駁回。
五、本案事證已臻明確，兩造其餘主張陳述及所提之證據，均毋庸再予審酌，附此敘
    明。
六、結論：本件原告之訴為無理由，依民事訴訟法第七十八條，判決如主文。
中　　　華　　　民　　　國　　九十一　　年　　　一　　　月　　二十四　　日
                                臺灣板橋地方法院民事第四庭
~B法　官　陳翠琪
右正本證明與原本無異。
如不服本判決，應於判決送達後廿日內，向本院提出上訴狀。
中　　　華　　　民　　　國　　九十一　　年　　　一　　　月　　二十八　　日
~B書記官　陳蒼仁
~F0
~T40
┌──────────────────────────────────────────────────────┐
│支票附表：　　　　　　　　　　　　　　　　　   　　　     　　　　　　　                                    │
├─┬─────────┬─────────┬───────────┬────────┬────────┬──┤
│編│　發　　票　　人　│　付　　款　　人　│發　　　　票　　　　日│ 票　面　金　額 │ 支　票　號　碼 │備考│
│號│　　　　　　　　　│　　　　　　　　　│　　　　　　　　　　　│ 　（新台幣）　 │　　　　　　　　│　　│
├─┼─────────┼─────────┼───────────┼────────┼────────┼──┤
│１│翔煒橡膠工業有限　│彰化商業銀行三峽分│八十八年八月五日　　　│十萬元          │BE0000000       │    │
│  │公司              │行                │                      │                │                │    │
├─┼─────────┼─────────┼───────────┼────────┼────────┼──┤
│２│同右　　　　      │同右　　　　　　　│八十八年九月五日  　　│二十萬元　　　　│BE0000000 　　　│　　│
├─┼─────────┼─────────┼───────────┼────────┼────────┼──┤
│３│同右　　　　　　　│同右　　　　　　　│八十八年十月五日  　　│十萬元　　　　　│BE0000000       │　　│
├─┼─────────┼─────────┼───────────┼────────┼────────┼──┤
│４│同右　　　　　　　│同右　　　　　　　│八十八年十一月五日  　│十萬元          │BE0000000       │　　│
├─┼─────────┼─────────┼───────────┼────────┼────────┼──┤
│５│同右　　　　　　　│同右　　　　　　　│八十八年十一月八日  　│二十萬元　　　　│BE0000000 　　　│　　│
├─┼─────────┼─────────┼───────────┼────────┼────────┼──┤
│６│同右　　　　　　　│同右　　　　　　　│八十八年十二月五日  　│十萬元　　　　　│BE0000000       │　　│
├─┼─────────┼─────────┼───────────┼────────┼────────┼──┤
│７│同右　　　　　　　│同右　　　　　　　│八十八年十二月八日  　│二十萬元　　　　│BE0000000       │　　│
├─┼─────────┼─────────┼───────────┼────────┼────────┼──┤
│８│同右　　　　　　　│同右　　　　　　　│八十九年一月八日  　　│二十萬元　　　　│BE0000000       │　　│
├─┼─────────┼─────────┼───────────┼────────┼────────┼──┤
│９│同右　　　　　　　│同右　　　　　　　│八十九年二月八日  　  │二十萬元　　　　│BE0000000       │　　│
├─┼─────────┼─────────┼───────────┼────────┼────────┼──┤
│０│同右　　　　　　　│同右　　　　　　　│八十九年三月八日  　  │二十萬元　　　  │BE0000000       │　　│
│１│　　　　　　　　　│　　　　　　　　　│　　　　　　　　　　　│　　　　　　　　│　　　　　　　　│　　│
├─┼─────────┼─────────┼───────────┼────────┼────────┼──┤
│１│同右　　　　　　　│同右　　　　　　　│八十九年四月八日  　  │二十萬元　　　  │BE0000000       │　　│
│１│　　　　　　　　　│　　　　　　　　　│　　　　　　　　　　　│　　　　　　　　│　　　　　　　　│　　│
├─┼─────────┼─────────┼───────────┼────────┼────────┼──┤
│２│同右　　　　　　　│同右　　　　　　　│八十九年五月八日  　  │二十萬元　　　  │BE0000000       │　　│
│１│　　　　　　　　　│　　　　　　　　　│　　　　　　　　　　　│　　　　　　　　│　　　　　　　　│　　│
├─┼─────────┼─────────┼───────────┼────────┼────────┼──┤
│３│同右　　　　　　　│同右　　　　　　　│八十九年六月八日  　  │二十萬元　　　  │BE0000000       │　　│
│１│　　　　　　　　　│　　　　　　　　　│　　　　　　　　　　　│　　　　　　　　│　　　　　　　　│　　│
├─┼─────────┼─────────┼───────────┼────────┼────────┼──┤
│４│同右　　　　　　　│同右　　　　　　　│八十九年七月八日  　  │二十萬元　　　  │BE0000000       │　　│
│１│　　　　　　　　　│　　　　　　　　　│　　　　　　　　　　　│　　            │                │    │
├─┼─────────┼─────────┼───────────┼────────┼────────┼──┤
│５│同右　　　　　　　│同右　　　　　　　│八十九年八月八日  　  │三十萬元　　　  │BE0000000       │　　│
│１│　　　　　　　　　│　　　　　　　　　│　　　　　　　　　　　│　　　　　　　　│　　　　　　　　│　　│
├─┼─────────┼─────────┼───────────┼────────┼────────┼──┤
│６│同右　　　　　　　│同右　　　　　　　│八十九年九月八日  　  │三十萬元　　　  │BE0000000       │　　│
│１│　　　　　　　　　│　　　　　　　　　│　　　　　　　　　　　│　　　　　　　　│　　　　　　　　│　　│
├─┼─────────┼─────────┼───────────┼────────┼────────┼──┤
│７│同右　　　　　　　│同右　　　　　　　│八十九年十月八日  　  │三十萬元　　　  │BE0000000       │　　│
│１│　　　　　　　　　│　　　　　　　　　│　　　　　　　　　　　│　　　　　　　　│　　　　　　　　│　　│
├─┼─────────┼─────────┼───────────┼────────┼────────┼──┤
│８│同右　　　　　　　│同右　　　　　　　│八十九年十一月八日  　│三十萬元　　　  │BE0000000       │　　│
│１│　　　　　　　　　│　　　　　　　　　│　　　　　　　　　　　│　　　　　　　　│　　　　　　　　│　　│
├─┼─────────┼─────────┼───────────┼────────┼────────┼──┤
│９│同右　　　　　　　│同右　　　　　　　│八十九年十二月八日　  │三十萬元　　　  │BE0000000       │　　│
│１│　　　　　　　　　│　　　　　　　　　│　　　　　　　　　　　│　　　　　　　　│　　　　　　　　│　　│
├─┼─────────┼─────────┼───────────┼────────┼────────┼──┤
│０│同右　　　　　　　│同右　　　　　　　│九十年一月八日  　    │三十萬元　　　  │BE0000000       │　　│
│２│　　　　　　　　　│　　　　　　　　　│　　　　　　　　　　　│　　　　　　　　│　　　　　　　　│　　│
├─┼─────────┼─────────┼───────────┼────────┼────────┼──┤
│１│同右　　　　　　　│同右　　　　　　　│九十年二月八日  　    │三十萬元　　　  │BE0000000       │　　│
│２│　　　　　　　　　│　　　　　　　　　│　　　　　　　　　　　│　　　　　　　　│　　　　　　　　│　　│
├─┼─────────┼─────────┼───────────┼────────┼────────┼──┤
│２│同右　　　　　　　│同右　　　　　　　│九十年三月八日  　    │三十萬元　　　  │BE0000000       │　　│
│２│　　　　　　　　　│　　　　　　　　　│　　　　　　　　　　　│　　　　　　　　│　　　　　　　　│　　│
├─┼─────────┼─────────┼───────────┼────────┼────────┼──┤
│３│同右　　　　　　　│同右　　　　　　　│九十年四月八日  　    │三十萬元　　　  │BE0000000       │　　│
│２│　　　　　　　　　│　　　　　　　　　│　　　　　　　　　　　│　　　　　　　　│　　　　　　　　│　　│
├─┼─────────┼─────────┼───────────┼────────┼────────┼──┤
│４│同右　　　　　　　│同右　　　　　　　│九十年五月八日  　    │三十萬元　　　  │BE0000000       │　　│
│２│　　　　　　　　　│　　　　　　　　　│　　　　　　　　　　　│　　　　　　　　│　　　　　　　　│　　│
├─┼─────────┼─────────┼───────────┼────────┼────────┼──┤
│５│同右　　　　　　　│同右　　　　　　　│九十年六月八日  　    │三十萬元　　　  │BE0000000       │　　│
│２│　　　　　　　　　│　　　　　　　　　│　　　　　　　　　　　│　　　　　　　　│　　　　　　　　│　　│
├─┼─────────┼─────────┼───────────┼────────┼────────┼──┤
│６│同右　　　　　　　│同右　　　　　　　│九十年七月八日  　    │三十萬元　　　  │BE0000000       │　　│
│２│　　　　　　　　　│　　　　　　　　　│　　　　　　　　　　　│　　　　　　　　│　　　　　　　　│　　│
├─┼─────────┼─────────┼───────────┼────────┼────────┼──┤
│７│同右　　　　　　　│同右　　　　　　　│九十年八月八日  　    │十萬元　　　    │BE0000000       │　　│
│２│　　　　　　　　　│　　　　　　　　　│　　　　　　　　　　　│　　　　　　　　│　　　　　　　　│　　│
└─┴─────────┴─────────┴───────────┴────────┴────────┴──┘
